【裁判字號】    97,訴,609
【裁判日期】    970829
【裁判案由】    損害賠償
【裁判全文】
臺灣桃園地方法院民事判決               97年度訴字第609號
原      告  乙○○
被      告  甲○○
上列當事人間請求損害賠償事件，本院於民國97年8月7日言詞辯
論終結，判決如下：
    主  文
被告應給付原告新台幣伍拾玖萬玖仟捌佰參拾伍元，及自民國九
十七年一月三十日起至清償日止，按年息百分之五計算之利息。
原告其餘之訴駁回。
訴訟費用由被告負擔。
    事  實
壹、程序方面：
一、按訴狀送達後，原告不得將原訴變更或追加，但擴張或減縮
    應受判決事項之聲明者，不在此限，民事訴訟法第255 條第
    1 項第3 款定有明文。本件原告原起訴聲明：被告應給付原
    告新台幣（下同）500,000 元，及自起訴狀繕本送達被告之
    翌日起至清償日止，按年息百分之5 計算之利息，嗣於本院
    審理中將聲明變更為被告應給付原告605,640 元，及自起訴
    狀繕本送達之翌日至清償日止，按年息百分之5 計算之利息
    ，其擴張聲明部分，經核與前揭規定相符，應予准許，合先
    敘明。
二、被告經合法通知，未於言詞辯論期日到場，核無民事訴訟法
    第386 條各款所列情形，爰依原告之聲請，由其一造辯論判
    決。
貳、實體方面：
一、本件原告主張：
  (一)被告因追求原告胞姊高雅娟不成，竟於民國96年4 月27日凌
    晨3 時42分，攜帶不明可燃液體前往原告位於桃園縣八德市
    ○○路106 巷25弄38號住處（下稱系爭房屋）縱火，因而造
    成原告父親即訴外人劉成鳳身受重傷及高雅娟死亡，系爭房
    屋亦遭受火災燒毀，劉成鳳日前則因傷勢嚴重，於96年11月
    18日死亡，故被告應就其不法行為對原告造成之損害，依民
    法第184 條第1 項前段、第192 、193 、194 、196 條規定
    負損害賠償責任。
  (二)原告因被告之不法行為，所遭受之損害項目及金額，分別說
    明於下：
  1.喪葬費部分：劉成鳳死亡後，其支出喪葬費用165,460 元。
  2.精神慰藉金部分：被告之行為導致其親人劉成鳳及高雅娟死
    亡，其精神受到嚴重損害，故請求精神慰撫金275,180元。
  3.增加生活費用支出部分：劉成鳳受傷後，送至養護中心照護
    ，其為此每月支出照護費用20,000元，期間4 個月，合計80
    ,000元 。
  4.房屋損害部分：系爭房屋原為劉成鳳與訴外人劉桂生共有，
    應有部分各2 分之1 ，在本件事故發生時，系爭房屋之價值
    為510,000 元，而劉成鳳之繼承人除了原告以外，尚有原告
    母親高飛美及原告妹妹高曉雪，因系爭房屋遭焚毀而全部無
    法使用，故請求被告賠償85,000元（計算式：510,000 ÷2
    ÷3=85,000） 。
  5.綜上，原告所受之損害共計605,640元。
  (三)聲明：被告應給付原告605,640 元，及自起訴狀繕本送達被
    告之翌日起至清償日止，按年息百分之5 計算之利息。
二、被告經合法通知，無正當理由未於言詞辯論期日到庭，亦未
    提出書狀作何聲明或陳述。
三、本院之判斷：
  (一)經查，原告主張被告於96年4 月27日凌晨3 時42分，攜帶不
    明可燃液體前往系爭房屋縱火，因而造成劉成鳳身受重傷及
    高雅娟死亡，系爭房屋亦遭受火災燒毀，劉成鳳日前則因傷
    勢嚴重而於96年11月18日死亡等情，業據其提出桃園縣政府
    消防局火災證明書、受理刑事案件報案三聯單、台灣桃園地
    方法院檢察署出具高雅娟之相驗屍體證明書、同署96年度偵
    字第10265 號起訴書、行政院衛生署桃園醫院出具之劉成鳳
    死亡證明書各1 件、現場照片19張為證（參見本院97年度桃
    簡調字第36號卷第8 至16頁、第19至22頁、第52至55頁），
    被告已於相當時期受合法之通知，無正當理由未於言辯論期
    日到場，亦未提出準備書狀爭執，是原告此部分主張堪信為
    真實。
  (二)按因故意或過失，不法侵害他人之權利者，負損害賠償責任
    。不法侵害他人致死者，對於支出醫療及增加生活上需要之
    費用或殯葬費之人，亦應負損害賠償責任。不法侵害他人致
    死者，被害人之父、母、子、女，雖非財產上之損害，亦得
    請求賠償相當之金額。不法毀損他人之物者，被害人得請求
    賠償其物因毀損所減少之價額，民法第184 條第1 項前段、
    第192 條第1 項、第194 條、第196 條分別定有明文。經查
    ，原告係劉成鳳之子，劉成鳳因被告上揭縱火行為而傷重致
    死，被告自應依上述規定對原告負損害賠償責任。茲就原告
    請求之項目及金額應否准許，分述如下：
  1.殯葬費用部分：
    原告主張因劉成鳳死亡而支出殯葬費用165,460 元等情，業
    據原告提出萬安生命事業機構禮儀服務繳款單暨服務表1 份
    為證（參見前揭簡易庭卷第59至60頁），堪信原告此部分主
    張為真實，核其費用亦屬相當，故原告此部分請求，為有理
    由，應予准許。
  2.醫療及增加生活上支出費用部分：
    原告主張劉成鳳因傷勢嚴重需至養護中心照護，因而增加每
    月20,000元，共4 個月，合計80,000元之醫療費用支出等語
    ，並提出桃園縣私立長圓養護中心委託照護（長期照護）定
    型化契約1 份、桃園縣私立長園養護中心養護費用收據4 紙
    為憑（參見前揭簡易庭卷第61頁、第63至70頁）。惟查，觀
    之上開養護中心96年8 月11日開立之收據所示，因該月份需
    扣除住院退費5,805 元，故原告於該月份實際支出金額為14
    ,195 元 ，是原告請求被告照護費用於74,195元（20,000X3
    +14,195=74,195）範圍內應予准許，逾此金額之請求，則無
    理由。
  3.房屋毀損部分：
    原告主張其為劉成鳳之繼承人，因系爭房屋毀損而全部無法
    使用，故請求被告賠償該屋損害85,000元等語。查劉成鳳生
    前與劉桂生共有系爭房屋，應有部分各為2 分之1 ，系爭房
    屋遭被告縱火焚毀而全部無法使用，斯時，該屋之價值為51
    0,000 元，有台灣桃園地方法院檢察署96年度補審字第12號
    犯罪被害人補償審議委員會決定書在卷可稽（參見前揭簡易
    庭卷第77至83頁）。準此，劉成鳳因系爭房屋火災受損金額
    為255,000 元（510,000 ÷2=255,000） 。又劉成鳳死亡後
    ，由原告及高飛美、高曉雪3 人共同繼承，是原告請求被告
    賠償系爭房屋損害85,000元（255,000 ÷3=85,000），為有
    理由，應予准許。
  4.精神慰撫金部分：
    按慰撫金之賠償其核給之標準固與財產上損害之計算不同，
    然非不可斟酌雙方身分資力與加害程度，及其他各種情形核
    定相當之數額，最高法院51年臺上字第223 號判例意旨參照
    。經查，原告因被告縱火致其父親劉成鳳傷重身亡，精神確
    受有相當之痛苦，另被告為國中畢業，無業，名下有價值76
    8,700 元之土地、房屋、汽車共7 筆，而原告係任職於桃園
    航勤股份有限公司，年收入約550,000 元，名下所有之系爭
    房屋因毀損而無法使用，有被告個人基本資料1 紙、兩造稅
    務電子閘門財產所得調件明細表各1 份在卷可參，本院審酌
    兩造之身分、資力、被告之加害態樣、動機及被告所為對原
    告造成之損害程度等一切情狀，認原告請求275,180 元，尚
    屬妥適，應予准許。
  (三)從而，原告基於侵權行為之法律關係，請求被告給付其599,
    835 元，及自起訴狀繕本送達被告之翌日（即97年1 月30日
    ）起至清償日止，按年息百分之5 計算之利息，為有理由，
    應予准許。逾此部分之請求，為無理由，應予駁回。
四、本件事證已臻明確，兩造其餘攻擊及防禦方法，經審酌與本
    判決結果不生影響，爰不再一一予以論述，附此敘明。
五、據上論結，本件原告之訴一部為有理由，一部為無理由，依
    民事訴訟法385 條第1 項前段、第79條，判決如主文。
中    華    民    國    97    年    8     月    29    日
                  民事第一庭    法  官   林哲賢
上為正本係照原本作成。
如對本判決上訴，須於判決送達後20日內向本院提出上訴狀
中    華    民    國    97    年    8     月    29    日
                                書記官  羅美英


司法院資訊處製作；財團法人民間司法改革基金會備份。
